【裁判字號】    99,上訴,2571
【裁判日期】    990730
【裁判案由】    毒品危害防制條例
【裁判全文】
臺灣高等法院刑事判決                99年度上訴字第2571號
上  訴  人
即  被  告  甲○○
上列上訴人因毒品危害防制條例案件，不服臺灣板橋地方法院99
年度訴字第1604號，中華民國99年6 月30日第一審判決（起訴案
號：臺灣板橋地方法院檢察署99年度毒偵字第2333號、第2549號
），提起上訴，本院判決如下：
    主  文
上訴駁回。
    理  由
一、按依刑事訴訟法第350 條、第361 條、第362 條、第367 條
    規定，不服地方法院之第一審判決而上訴者，須提出上訴書
    狀，並應敘明具體理由，為上訴必備之程式；其所提出之書
    狀未敘述上訴理由，或僅曾以言詞陳述上訴理由者，均應於
    上述期間屆滿後20日內補提理由書於第一審法院。第一審法
    院經形式審查，認逾期未補提上訴理由者，應定期間先命補
    正；逾期未補正者，為上訴不合法律上之程式，應以裁定駁
    回。倘已提出上訴理由，但所提非屬具體理由者，則由第二
    審法院以上訴不合法律上之程式，判決駁回。而所謂具體理
    由，必係依據卷內既有訴訟資料或提出新事證，指摘或表明
    第一審判決有何採證認事、用法或量刑等足以影響判決本旨
    之不當或違法，而構成應予撤銷之具體事由，始克當之（例
    如：依憑證據法則具體指出所採證據何以不具證據能力，或
    依憑卷證資料，明確指出所為證據證明力之判斷如何違背經
    驗、論理法則）；倘僅泛言原判決認定事實錯誤、違背法令
    、量刑失之過重或過輕，而未依上揭意旨指出具體事由，或
    形式上雖已指出具體事由，然該事由縱使屬實，亦不足以認
    為原判決有何不當或違法者（例如：對不具有調查必要性之
    證據，法院未依聲請調查亦未說明理由，或援用證據不當，
    但除去該證據仍應為同一事實之認定），皆難謂係具體理由
    ，俾與第二審上訴制度旨在請求第二審法院撤銷、變更第一
    審不當或違法之判決，以實現個案救濟之立法目的相契合，
    並節制濫行上訴（最高法院97年度台上字第892 號判決意旨
    參照）。
二、本件原審判決略以：被告甲○○前曾於民國（下同）90年間
    因施用毒品案件，經檢察官聲請原審法院裁定送觀察、勒戒
    及強制戒治後，於91年10月18日停止戒治付保護管束（接續
    執行另案徒刑，至96年4 月21日始執畢出監），至91年11月
    25日期滿執行完畢，並經臺灣板橋地方法院檢察署檢察官以
    92年度戒毒偵字第2 號不起訴處分確定；其後復於97年間再
    犯施用毒品案件，經檢察官聲請原審法院裁定送觀察、勒戒
    及強制戒治後，於98年2 月23日執行完畢（接續執行另案徒
    刑，至98年6 月16日始執畢出監），並經臺灣板橋地方法院
    檢察署檢察官以98年度戒毒偵字第192 號不起訴處分確定在
    案。又其前曾於97年間因贓物案件，經原審法院以97年度易
    字第1456號判決，判處有期徒刑3 月2 罪，應執行有期徒刑
    4 月確定，其後於98年6 月15日執行完畢（此部分於本件構
    成累犯）。詎其猶不知悔改，復基於施用毒品之各別犯意，
    分別於(一)99年1 月21日晚上7 至8 時許間某時，在其臺北縣
    板橋市○○○街16巷38號住處，分別施用第一級毒品海洛因
    、第二級毒品甲基安非他命各1 次。嗣其於同年月22日下午
    5 時15分許（起訴書誤載為「18時許」），在臺北縣樹林市
    ○○路190 號前，遇警盤查自供涉嫌竊盜案件，經警將其帶
    返警局，復經其同意由警採尿送驗後，分別驗有鴉片類嗎啡
    及甲基安非他命等藥物陽性反應，因而查悉上情。(二)99年3
    月12日中午12時許，在臺北縣板橋市崑崙公園公廁內，以注
    射針筒注射方式，施用第一級毒品海洛因1 次。嗣其於同日
    晚上8 時30分許，在臺北縣樹林市○○街33號土地公廟旁，
    因形跡可疑，經警盤查，在其身上查扣得其所有供施用毒品
    使用之注射針筒一支，復經警採尿送驗後，亦驗有鴉片類嗎
    啡藥物陽性反應，因而查悉上情。並以上開事實，業據被告
    於原審審理時坦承不諱，並有臺北縣政府警察局樹林分局搜
    索、扣押筆錄、扣案物品照片、臺灣檢驗科技股份有限公司
    出具之驗尿報告2 紙、本院被告前案紀錄表等在卷及注射針
    筒1 支扣案可資佐證，足認被告之自白與事實相符，洵堪採
    為認定事實之依據。事證明確，被告犯行已堪認定。因認被
    告犯罪事實(一)部分，係分別犯毒品危害防制條例第10條第1
    項之施用第一級毒品、同條第2項 之施用第二級毒品等罪；
    其上開犯罪事實(二)部分，則係販毒品危害防制條例第10條第
    1 項之施用第一級毒品罪。其上開各次施用毒品前之持有毒
    品行為，應為其後施用行為所吸收，均不另論罪。又其上開
    施用毒品海洛、甲基安非他命等3 次行為，係施用不同毒品
    之各別行為，應予分論併罰。又被告前曾於97年間因贓物案
    件，經本院以97年度易字第1456號判決，判處有期徒刑3 月
    2 罪，應執行有期徒刑4 月確定，其後於98年6 月15日執行
    完畢，有本院被告前案紀錄表在卷可稽，被告前受有期徒刑
    執行完畢後，於5 年以內故意再犯本件有期徒刑以上之各罪
    ，均為累犯，應依刑法第47條第1項 規定，各加重其刑。並
    審酌被告之素行、各罪再犯施用毒品情節、所生危害及犯罪
    後坦承之態度等一切情狀，各量處有期徒刑8 月、4 月、8
    月，並定應執行有期徒刑1 年6 月，以示懲儆。扣案之注射
    針筒1 支，係被告所有供上開犯罪事實(二)部分施用毒品犯罪
    所用之物，應依刑法第38條第1 項第2 款規定沒收之。
三、本件上訴人即被告甲○○不服原審判決，於99年4 月9 日提
    起上訴，理由略以：被告施用第一、二級毒品海洛因、安非
    他命，與販賣、轉讓毒品不同，且坦承犯行，犯後態度良好
    ，卻因95年7 月1 日起修正刑法，刪除連續犯及常業犯規定
    ，而不能論以一罪，惟仍應認屬集合犯之性質，否則以上訴
    人目前計達10次以上施用第一、二級毒品之罪，依一罪一罰
    ，目前刑期已達5 年6 月，將來定應執行刑，可能已達有期
    徒刑6 年，刑度與轉讓、販賣毒品何異，豈不鼓勵上訴人日
    後改犯轉讓、販賣毒品之罪，枉費防制毒品之立法目的；爰
    請將上訴人全部案件合併審理，並定適當刑期，以利被告受
    適當之教化。另被告因成長於單親家庭，一再施用毒品沈淪
    毒海，並不得已，其實堪予憫恕云云。惟查：(一)原審已審酌
    ：「被告之素行、各罪再犯施用毒品情節、所生危害及犯罪
    後坦承之態度等一切情狀」始為量刑，原審判決既已詳細記
    載認定被告犯罪之證據及理由，並已審酌關於刑法第57條科
    刑之一切情狀，在適法範圍內行使其量刑之裁量權，核無違
    法或不當之情形。(二)況被告所犯毒品危害防制條例第10條第
    1 項之施用第一級毒品罪，其法定刑為6 月以上5 年以下有
    期徒刑之罪，則其宣告刑最少不得低於7 個月；而同條例第
    10 條 第2 項之施用第二級毒品罪，其法定刑為3 年以下有
    期徒刑之罪；且被告為累犯，應加重其刑，是原審依其情節
    分別量處有期徒刑8 月、4 月、8 月，並定應執行有期徒刑
    1 年6 月，尚無失諸過重而違反罪刑相當原則可言。(三)至於
    刑法第59條之酌量減輕其刑，必於犯罪之情狀，在客觀上足
    以引起一般同情，認為即予宣告法定低度刑期，猶嫌過重者
    ，始有其適用（最高法院51年台上字第899 號判例意旨參照
    ）。本件上訴人觸犯施用第一級毒品、第二級毒品犯罪，依
    其情節，並無足以引起社會一般同情之處，尚無顯可憫恕之
    情形，即無依刑法第59條酌減其刑之餘地。被告上訴認本件
    應依刑法第59條規定酌減其刑，亦無足採。(四)另刑法於94年
    2 月2 日修正公布，於95年7 月1 日施行時，已刪除第56條
    連續犯之規定，將在刑法上本應各自獨立評價之數罪，回歸
    本來就應賦予複數法律效果之原貌。故在刑法修正施行後，
    有多次觸犯犯罪構成要件相同之犯行，原則均應一罪一罰。
    而刑法上所謂集合犯是指立法者所制定之犯罪構成要件中，
    本就預定有數個同種類之行為將反覆實行之犯罪而言，是將
    各自實現犯罪構成要件之多數行為，解釋為集合犯，而論以
    一罪。是以對於集合犯，必須從嚴解釋，以符合立法者之意
    向。而施用毒品之行為，在本質上並不具有反覆、延續實行
    之特徵，況依毒品危害防制條例第10條第1、2項施用第一、
    二級毒品罪之犯罪構成要件文義觀之，實無從認定立法者本
    即預定各該犯罪之本質，必有數個同種類行為而反覆實行之
    集合犯行。故在刑法修正施行後，有多數販賣毒品之行為，
    應按其行為次數，一罪一罰。本案被告施用第一、二級毒品
    之犯行，並非集合犯，原審認被告先後施用毒品係數罪併罰
    之關係，核無不合。被告上訴意旨指稱本件應適用集合犯論
    以一罪云云，核屬誤會。綜上，被告前開上訴意旨所為指摘
    ，均屬其個人對法律之誤解，並非依據卷內既有訴訟資料或
    提出新事證，指出或表明第一審判決有何採證認事、用法或
    量刑等足以影響判決本旨之不當或違法，而構成應予撤銷之
    具體事由。從而其上訴並未以書狀敘述具體理由，揆諸上開
    規定，自屬不合法律上之程式，爰不經言詞辯論，將被告之
    上訴駁回。
據上論斷，應依刑事訴訟法第367條前段、第372條，判決如主文
。
中    華    民    國    99    年    7     月    30    日
                  刑事第十四庭  審判長法  官  陳志洋
                                      法  官  謝靜恒
                                      法  官  謝靜慧
以上正本證明與原本無異。
如不服本判決，應於收受送達後10日內向本院提出上訴書狀，其
未敘述上訴之理由者並得於提起上訴後10日內向本院補提理由書
（均須按他造當事人之人數附繕本）「切勿逕送上級法院」。
                                      書記官  陳泰寧
中    華    民    國    99    年    8     月    4     日
附錄本案論罪科刑法條全文：
毒品危害防制條例第10條
施用第一級毒品者，處 6 月以上 5 年以下有期徒刑。
施用第二級毒品者，處 3 年以下有期徒刑。

司法院資訊處製作；財團法人民間司法改革基金會備份。
